【裁判字號】    89,訴,93
【裁判日期】    890718
【裁判案由】    毒品危害防制條例
【裁判全文】
臺灣板橋地方法院刑事判決                            八十九年度訴字第九三號
    公  訴  人  臺灣板橋地方法院檢察署檢察官
    被      告  丙○○
    選任辯護人  林月雪
                江鶴鵬
右列被告因毒品危害防制條例案件，經檢察官提起公訴（八十八年度偵字第二四六三
九號），本院判決如左：
    主  文
丙○○連續轉讓第二級毒品，處有期徒刑拾壹月，扣案之安非他命壹拾包（驗餘淨
重合計捌點陸貳公克）沒收銷燬；又持有第二級毒品，處有期徒刑貳月，扣案之大麻
壹包（驗餘淨重肆點壹捌公克）沒收銷燬。應執行有期徒刑壹年，扣案之安非他命壹
拾包（驗餘淨重合計捌點陸貳公克）及大麻壹包（驗餘淨重肆點壹捌公克）均沒收
銷燬。
丙○○被訴販賣第二級毒品部分無罪。
    事  實
一、丙○○明知安非他命及大麻業經於民國八十七年五月二十日公布之毒品危害防制
    條例定為第二級毒品，不得非法持有及轉讓，仍基於概括之犯意，於八十八年十
    月間某日，在台北市○○○路某舞廳內向姓名年籍不詳之成年人購買安非他命，
    而於同年十月中旬某日，在台北縣新店市○○路二十九巷六號四樓丁○○住處，
    無償提供而轉讓安非他命予丁○○（其施用第二級毒品罪，由檢察官另案偵辦）
    非法施用，復於同年十月三十一日、十一月三日，在台北縣中和市○○街五之一
    號乙○○住處，連續無償提供安非他命予乙○○（其施用第二級毒品罪，由檢察
    官另案偵辦）非法施用，又於同年十一月三日、十一月五日在台北縣板橋市○○
    路○段二十之二號甲○○住處，連續無償轉讓安非他命予甲○○（其施用第二級
    毒品罪，由檢察官另案偵辦）非法施用。又丙○○另基於持有第二級毒品大麻之
    犯意，於八十八年十月間某日，在前開舞廳內向姓名年籍不詳之成年人購買大麻
    一包，其後即在台北縣、市境內持有之。嗣於同年十一月六日一時許（起訴書誤
    載為八十八年十一月五日二十一時），在台北縣中和市○○街五之一號三樓為警
    查獲丙○○、甲○○及丁○○，並當場自丙○○身上扣得其所有之安非他命十三
    包（驗餘淨重合計八點六二公克）、大麻一包（驗餘四點一八公克）、帳單一張
    、玻璃管吸食器三個、分裝安非他命用具二支、捲煙紙器一個及現金新台幣（下
    同）二萬八千五百元。
二、案經台北縣警察局新店分局報請臺灣板橋地方法院檢察署檢察官偵查起訴。
    理  由
甲、有罪部分：
一、右揭事實，業據被告丙○○於警訊及偵審中供承不諱，核與證人乙○○、丁○○
    於警訊及偵審中之證述，及證人甲○○於偵查中之證述情節大致相符，並有安非
    他命十三包及大麻一包扣案可稽，而該扣案物經法務部調查局檢驗結果確係甲基
    安非他命及大麻無誤，有該局檢驗通知書及鑑定通知書各乙紙在卷可憑。本件事
    證明確，被告之犯行堪以認定。
二、按毒品危害防制條例業經總統於八十七年五月二十日公布，於同年月二十二施行
    ，而安非他命及大麻經該條例第二條規定，列屬為第二級毒品。查被告免費提供
    安非他命供他人施用，乃屬轉讓行為，復又持有大麻，核其所為係犯毒品危害防
    制條例第八條第二項之轉讓第二級毒品罪及第十一條第二項持有第二級毒品罪。
    其非法持有第二級毒品安非他命（含被告被查獲時所持有之安非他命十三包）之
    低度行為，應為轉讓第二級毒品安非他命之高度行為所吸收，不另論罪。其先後
    多次轉讓安非他命犯行，時間緊接，所犯為構成要件相同之罪，顯基於概括犯意
    反覆為之，應依連續犯之規定論以一罪並加重其刑。又其所犯上開二罪間，犯意
    各別，行為不同，罪名互異，應分論併罰。公訴人就上開被告於八十八年十一月
    五日，在台北縣板橋市○○路○段二十之二號無償轉讓安非他命予甲○○之犯行
    雖未據起訴，惟本院認此部分與已起訴之犯罪事實有連續犯之裁判上一罪關係，
    亦為起訴之效力所及，本院自得併予審理，附此敘明。爰審酌被告之素行、犯罪
    之動機、目的、手段、安非他命戕害身心，危害社會治安至鉅、其所轉讓之期間
    、人數及犯罪後態度等一切情狀，量處如主文第一項所示之刑，並定其應執行之
    刑。
三、自被告身上所查扣第二級毒品安非他命十三包（驗後淨重合計八點六二公克）及
    大麻一包（驗餘淨重四點一八公克），係查獲之毒品，屬毒品危害防制條例所定
    之違禁物，爰依條例第十八條第一項前段規定，不問屬於犯人與否，沒收銷燬之
    。至扣案之帳單一張、玻璃管吸食器三個、分裝安非他命用具二支、捲煙紙器一
    個及現金二萬八千五百元，均雖為被告所有，惟帳單一張係記載他人積欠其賭債
    之記錄，現金則為其所提領，而玻璃管吸食器三個、分裝安非他命工具二支及捲
    煙紙一個係供其施用毒品之器具，業據被告供明在卷，均與被告所犯本罪無涉，
    本院礙難為沒收之宣告。又自甲○○身上所扣得之安非他命二包（毛重十四點四
    公克），既已由被告轉讓與甲○○所有後遭查獲，自應於甲○○所涉施用第二級
    毒品之該案沒收銷燬，爰不於本件宣告沒收銷燬，附此敘明。
乙、無罪部分：
一、公訴意旨略以：被告丙○○基於概括之犯意，自八十八年間某日起至同年十一月
    初某日止，連續多次在台北縣板橋市○○路○段二十之三號甲○○住處及不詳地
    點，販賣安非他命予甲○○及不特定人。嗣於同年十一月五日二十一時許，在台
    北縣中和市○○街五之一號三樓為警查獲，並上扣得安非他命十三包（驗餘淨重
    合計八點六二公克）、大麻一包（驗餘四點一八公克）、帳單一張及甲○○身上
    購自丙○○之安非他命二包（毛重十四點四公克）等物。因認被告另涉犯毒品危
    害防制條例第四條第二項之販賣第二級毒品罪嫌等語。
二、按犯罪事實應依證據認定之，無證據不得推定其犯罪事實，又不能證明被告犯罪
    者，應諭知無罪之判決，刑事訴訟法第一百五十四條、第三百零一條第一項分別
    定有明文；次按認定犯罪事實，須依證據，而所謂證據，係指合法之積極證據就
    犯罪事實能為具體之證明者而言；又認定不利於被告之事實，須依積極證據，苟
    積極證據不足為不利於被告事實之認定時，即應為有利於被告之認定，更不必有
    何有利之證據，最高法院三十年上字第八一六號著有判例。
三、本件公訴人認被告涉犯前揭販賣安非他命之犯行，無非係以甲○○於警訊時之證
    述，及有當場扣得之安非他命及帳單等物資為論據。訊據被告矢口否認有何販賣
    安非他命犯行，辯稱伊是無償提供安非他命予甲○○，而扣案之帳單是伊打麻將
    的帳單等語。經查：
    （一）被告自警訊、偵查至本院審理中均否認有販賣安非他命之犯行，其於警訊
          中供述「（問：警方從甲○○身上查獲之安非他命兩包，據何指稱是你於
          八十八年十一月五日二十一時，在何住處以一萬四千元代價向你購買之，
          是否實在？）甲○○身上之安非他命兩包確實是於右述時、地我借他吸食
          之，當時沒有收取現金」（見偵查卷第十頁反面），於偵查亦供承「（對
          何某稱是你賣給他有何意見？）沒有，我沒有向他拿錢，我有拿二包安給
          他，但是借他不是賣他」（見偵查卷第五十七頁反面），而證人甲○○雖
          於警訊中陳稱「我於八十八年十一月五日二十一時，丙○○開車到住處找
          我，於是我當場就向丙○○購買安非他命二包，代價是一萬四千元購買安
          非他命十四點四公克，一手交錢，一手交貨」、「八十八年十一月三日十
          九時丙○○在我住處有免費給我不到一公克之安非他命吸食，我真正向陳
          以金錢購買安非他命，就如右述一次而已」（見偵查卷第十三頁至十四頁
          反面）等語，惟嗣於偵查中則證稱「（問：曾向丙○○買安非他命？）無
          」、「（警訊稱曾向陳買過？）八十八年十一月五日二十一時許在我家，
          丙○○有拿二包安非他命借給我，不是賣」等語（見偵查卷第四十八頁反
          面），核甲○○於偵查所述與被告迭自警偵訊及本院審理中所辯有轉讓安
          他命予甲○○，但沒有販賣等語相符，顯見被告所辯尚非無據。甲○○既
          於偵訊時陳明被告並未販賣安非他命予伊，尚難僅憑其於警訊中之指述，
          即認被告有販賣安非他命之犯行，尚應有其他直接、積極之證據證明之。
    （二）至扣案之帳單一紙，雖為被告所有，惟被告辯稱該帳單係其打麻將之帳單
          ，是若該帳單確係被告販賣安非他命之記錄，其上應有記載甲○○、一四
          ０００，然依該帳單上未有如是之記載，雖帳單上載有人名及三０００至
          三四六００不等之數字，惟並未記載時間、地點，亦難僅憑該紙帳單即遽
          認被告於八十八年間某日起至八十八年十一月初某日止，連續多次在台北
          縣板橋市○○路○段二十之三號及不詳地點販賣安非他命予甲○○及不特
          定人。
    （三）再者，被告自承有施用安非他命，被警方查獲當天是乙○○打電話叫伊過
          去，要與甲○○一起吸食及無償轉讓安非他命予甲○○、乙○○及丁○○
          等事實，且被告因施用毒品，業經本院於八十八年十一月六日以八十八年
          度毒聲字第七０五五號裁定送勒戒處所觀察勒戒，此有台灣高等法院被告
          全國前案紀錄表在卷可按，足見扣案之安非他命係供其轉讓及施用之用，
          又前開甲○○於警查獲時，所扣得之安非他命二包係被告轉讓予甲○○供
          其施用一節，業據被告於警偵訊中所自承及甲○○於偵查所陳明，實難資
          為被告販賣安非他命之證明。
    綜上所述，公訴人所舉之證據不足以證明被告犯罪。此外，本院復查無其他積極
    證據證明被告確有公訴人所指之販賣第二級毒品安非他命犯行，揆諸首揭規定，
    既無積極證據足證被告有販賣安非他命之事實，其犯罪自屬不能證明，本院依法
    應諭知無罪之判決。
據上論結，應依刑事訴訟法第二百九十九條第一項前段、第三百零一條第一項前段，
毒品危害防制條例八條第二項、第十一條第二項、第十八條第一項前段，刑法第十一
條前段、第五十六條，第五十一條第五款，判決如主文。
本案經檢察官楊四猛到庭執行職務。
中      華      民      國      八十九      年      七    月    十八    日
                                  臺灣板橋地方法院刑事第三庭
                                          法  官  李  幼  妃
右正本證明與原本無異。
如不服本判決，應於判決送達後十日內，向本院提出上訴狀。
                                          書記官  強  梅  芳
中      華      民      國      八十九      年      七  月    十九    日
附錄本案論罪科刑法條全文
毒品危害防制條例第八條第二項
轉讓第一級毒品者，處一年以上七年以下有期徒刑，得併科新臺幣一百萬元以下罰金
。
轉讓第二級毒品者，處六月以上五年以下有期徒刑，得併科新臺幣七十萬元以下罰金
。
轉讓第三級毒品者，處三年以下有期徒刑，得併科新臺幣三十萬元以下罰金。
前三項之未遂犯罪之。
毒品危害防制條例第十一條第二項
持有第一級毒品者，處三年以下有期徒刑、拘役或新臺幣五萬元以下罰金。
持有第二級毒品者，處二年以下有期徒刑、拘役或新臺幣三萬元以下罰金。
持有專供製造或施用毒品之器具者，處一年以下有期徒刑、拘役或新臺幣一萬元以下
罰金。


司法院資訊處製作；財團法人民間司法改革基金會備份。
